臺灣高雄地方法院民事裁定　　　　　　　　九十一年度聲再字第六八號
　　再審聲請人 甲○○
　　　　　　　 乙○○
　　再審相對人 板信商業銀行股份有限公司
　　法定代理人 劉炳輝
右當事人間聲請支付命令事件，再審聲請人對於民國八十七年七月十五日本院八十七
年度促字第三八二００號支付命令確定裁定，聲請再審，本院裁定如左：
    主　　　文
聲請駁回。
聲請費用由聲請人負擔。
    理　　　由
一、聲請意旨略以：聲請人乙○○前邀聲請人甲○○為連帶保證人向案外人保證責任
    高雄市第五信用合作社〈下簡稱高雄五信〉借款新台幣〈下同〉四百萬元。相對
    人因與高雄五信簽訂受讓、讓與契約，並概括承受高雄五信之全部營業及資產、
    負債後，遂以聲請人等未按期繳納利息，尚欠本金三百五十二萬七千一百四十元
    ，聲請本院核發八十七年度促字第三八二００號支付命令，並經確定在案。惟高
    雄五信於八十六年九月六日召開第二次臨時社員代表大會，其中會議記錄第十項
    審議事項係就合併進行決議，然此決議違反高雄五信章程第三十四條第二款之規
    定，於未達法定出席人數即逕為讓與事項之表決，該決議之方法顯已違反前揭章
    程規定。嗣該決議經本院八十六年度訴字第二七六六號判決應予撤銷，並經臺灣
    高等法院高雄分院以九十年度上更〈一〉字第十六號判決、最高法院九十一年度
    台上字第一五九號裁定駁回高雄五信之上訴確定，則聲請人與高雄五信間受讓、
    讓與契約依法即不生效力，相對人即無所謂概括承受高雄五信全部營業及資產、
    負債等情事，故兩造間顯無債權債務關係存在，相對人自無權聲請本院對聲請人
    等核發支付命令，是上開確定之支付命令顯有重大違誤。茲聲請人於九十一年五
    月八日取得前揭歷審判決，而前揭歷審判決及其所援用之證據資料如經斟酌，應
    可受較有利之裁判，即屬發現未經斟酌之證物，而聲請人自知悉前揭歷審判決結
    果至向鈞院聲請再審，並未逾三十日之不變期間，爰依法聲請再審云云。並提出
    上開支付命令、民事裁定書各一件，民事判決書四件〈皆影本〉為證。
二、按裁定已經確定，而有第四百九十六條第一項或第四百九十七條之情形者，得準
    用本編之規定聲請再審；又再審之訴不合法者，法院應以裁定駁回之。民事訴訟
    法第五百零七條及五百零二條第一項定有明文。是聲請再審，對於確定之裁定始
    得為之，否則其聲請程序即不合法。查聲請意旨所指右揭本院八十七年促字第三
    八二００號支付命令，因未能於三個月內送達債務人之一即本件聲請人乙○○而
    失其效力，此業經本院依職權調閱上開案卷，審核無誤。從而乙○○對本件對其
    已失效力之支付命令聲請再審，即屬不合法，應裁定駁回。
三、當事人發現未經斟酌之證物或得使用該證物者，得對確定裁定聲請再審，民事訴
    訟法第五百零七條、四百九十六條第一項第十三款定有明文。惟該條款所謂「當
    事人發現未經斟酌之證物或得使用該證物者」，係指前訴訟程序事實審言詞辯論
    終結前已存在之證物，因當事人不知有此，致未經斟酌，現始知之；或雖知有此
    而不能使用，現始得使用者而言。若在前訴訟程序事實審言詞辯論終結前尚未存
    在之證物，本無所謂發現，自不得以之為再審理由〈最高法院二十九年上字第一
    ００五號判例可資參照〉。經查高雄五信於八十六年九月六日召開第二次臨時社
    員代表大會所為決議，經本院八十六年度訴字第二七六六號判決應予撤銷，並經
    臺灣高等法院高雄分院以九十年度上更〈一〉字第十六號判決以及最高法院於九
    十一年一月二十四日作成九十一年度台上字第一五九號裁定駁回高雄五信之上訴
    確定，此有各該判決書附卷可稽。而再審相對人對再審聲請人甲○○聲請核發之
    本院八十七年度促字第三八二００號支付命令係於八十七年九月四日確定，亦經
    本院依職權調閱右開支付命令卷宗查核屬實，顯見上開支付命令確定前，高雄五
    信前開臨時社員代表大會所為決議尚未經法院判決撤銷確定，自仍屬有效。據此
    ，再審聲請人提出前揭裁判書等證物，於本院八十七年度促字第三八二００號支
    付命令確定前並未存在，揆諸首開判例要旨，該證物尚與民事訴訟法第四百九十
    六條第一項第十三款所稱「當事人發現未經斟酌之證物或得使用該證物者」有間
    ，再審聲請人聲請再審，自無再審理由。
四、支付命令之聲請，除應列明當事人、法院及應發支付命令之意旨外，只需表明請
    求之標的並其數量及請求之原因、事實。此觀民事訴訟法第五百十一條之規定自
    明，是法院核發支付命僅就債權人請求之事項及所提之書證為形式上之審查，如
    經合法異議，即失其效力，其聲請視為起訴或聲請調解；如未經合法異議，則告
    確定，與判決原則上尚須行言詞辯論程序並為實質上之審查有別，故縱有民事訴
    訟法第四百九十六條第一項第十三款之再審事由，前所核發支付命令之法院，基
    於形式審查之法理，既無從據為認定事實之基礎，即難遽指其事實之認定有所違
    誤。本件聲請再審之對象既為形式上審查之支付命令，縱有未經斟酌之證物或得
    使用該證物，法院亦難為較有利聲請人之判斷，則聲請人以本款為理由對本院前
    開支付命令聲請再審，亦有未合。
五、民事訴訟法第五百零七條關於確定之裁定聲請再審，固可準用同法第五百零二條
    之規定，然應僅在性質許可之範圍內始有準用之餘地，今聲明不服之對象既係裁
    定，法院對此再審聲請之裁判無論不合法或有無理由，均應以裁定為之，自無準
    用民事訴訟法第五百零二條第二項之餘地。本件再審之聲請一部不合法、一部無
    再審理由，自應均以裁定駁回之。
六、依民事訴訟法第五百零七條、第五百零五條、第五百零二條第一項、第九十五條
    、第七十八條、第八十五條第一項前段，裁定如主文。
中　　　華　　　民　　　國　　九十一　　年　　　六　　　月　　二十八　　日
                              臺灣高雄地方法院民事第一庭
~B法　　　官　蔡國卿
右為正本係照原本作成。
如對本裁定抗告須於裁定送達後十日內向本院提出抗告狀。
中　　　華　　　民　　　國　　九十一　　年　　　七　　　月　　　一　　　日
~B法院書記官　王壹理
